---
title: "Potencia de tendencia - Comparación de intervalos de relevamiento (1, 2 y 4 años)"
output:
  word_document: default
  html_document: default
  pdf_document: default
date: "`r Sys.Date()`"
---

Compara gráficamente las consecuencias de espaciar los relevamientos PoissonMR cada 1, 2 o 4
años, sobre: (a) los años calendario necesarios para detectar una tendencia dada con potencia
0.8, (b) el número de relevamientos necesarios, y (c) la magnitud mínima de cambio detectable
para un horizonte de tiempo fijo.

```{r setup, include=FALSE}
knitr::opts_chunk$set(echo = TRUE, fig.width = 7, fig.height = 4.5)
```

```{r librerias}
library(tidyverse)
```

## 1. Funciones de potencia de tendencia (Gerrodette 1987, generalizada a intervalo tau)

```{r funciones_potencia}
n_relevamientos_necesarios <- function(CV, lambda, alpha = 0.05, power = 0.8, tau = 4) {
  z_alpha <- qnorm(1 - alpha / 2)
  z_beta  <- qnorm(power)
  ln_lambda <- log(lambda)
  ns <- 1 + ( (12 * (z_alpha + z_beta)^2 * CV^2) / (tau^2 * ln_lambda^2) )^(1/3)
  ceiling(ns)
}

anios_calendario <- function(ns, tau = 4) {
  (ns - 1) * tau
}

magnitud_minima_detectable <- function(ns, CV, alpha = 0.05, power = 0.8, tau = 4) {
  z_alpha <- qnorm(1 - alpha / 2)
  z_beta  <- qnorm(power)
  ln_lambda_min <- sqrt(12) * (z_alpha + z_beta) * CV / (tau * (ns - 1)^1.5)
  lambda_min <- exp(ln_lambda_min)
  (lambda_min - 1) * 100
}
```

## 2. Parámetros a comparar

```{r parametros}
# reemplazar por el CV real de tu modelo PoissonMR (tabla_resumen_zero$N_CV)
CV_referencia <- 0.1

# los tres esquemas de intervalo a comparar
intervalos <- c(1, 2, 4)

# grilla de tasas de cambio anual a detectar (negativo = declive), en %
grilla_cambio <- seq(-2, -15, by = -1)
```

## 3. Años calendario necesarios vs. magnitud de cambio a detectar, por intervalo

```{r datos_anios_vs_cambio}
datos_anios <- expand_grid(
  tau        = intervalos,
  cambio_pct = grilla_cambio
) %>%
  mutate(
    lambda           = 1 + cambio_pct / 100,
    relevamientos    = pmap_dbl(list(CV_referencia, lambda, tau),
                                 ~ n_relevamientos_necesarios(..1, ..2, tau = ..3)),
    anios_calendario = anios_calendario(relevamientos, tau),
    tau_lab          = paste0("cada ", tau, " año", ifelse(tau == 1, "", "s"))
  )
```

```{r grafico_anios_vs_cambio}
ggplot(datos_anios, aes(x = abs(cambio_pct), y = anios_calendario,
                         color = tau_lab, group = tau_lab)) +
  geom_line(linewidth = 1) +
  geom_point(size = 1.5) +
  labs(
    x = "Magnitud del cambio anual a detectar (%)",
    y = "Años calendarios necesarios",
    color = "Intervalo de\nrelevamiento",
    title = paste0("Años necesarios para Potencia = 0,8 (CV = ", CV_referencia*100, "%)")
  ) +
  theme_bw(base_size = 12) +
    scale_x_continuous(breaks = seq(2, 16,by = 2)) +
  scale_y_continuous(limits = c(1, 12),
                   breaks = seq(0,12,by=2))
 

ggsave("Años vs Magnitud.png", width=15, heigh=10, units="cm")
```

## 4. Número de relevamientos necesarios vs. magnitud de cambio, por intervalo

```{r grafico_relevamientos_vs_cambio}
ggplot(datos_anios, aes(x = abs(cambio_pct), y = relevamientos,
                         color = tau_lab, group = tau_lab)) +
  geom_line(linewidth = 1) +
  geom_point(size = 1.5) +
  labs(
    x = "Magnitud del cambio anual a detectar (%)",
    y = "Relevamientos necesarios",
    color = "Intervalo de\nrelevamiento",
    title = paste0("Relevamientos necesarios para Potencia = 0,8 (CV = ", CV_referencia*100, "%)")
  ) +
  theme_bw(base_size = 12)+
  scale_x_continuous(breaks = seq(2, 16,by = 2)) +
  scale_y_continuous(limits = c(1, 12),
                   breaks = seq(0,12,by=2))

ggsave("Relevamientos vs Cambio Porcentual.png", width=15, heigh=10, units="cm")
```

## 5. Magnitud mínima detectable vs. años calendario ya invertidos, por intervalo

Para un horizonte de tiempo fijo (eje x = años calendario transcurridos), ¿qué tan chico puede
ser el cambio que el diseño todavía puede detectar con potencia 0.8?

```{r datos_magnitud_vs_anios}
datos_magnitud <- expand_grid(
  tau           = intervalos,
  relevamientos = 2:12
) %>%
  mutate(
    anios_calendario = anios_calendario(relevamientos, tau),
    cambio_min_pct   = map2_dbl(relevamientos, tau,
                                 ~ magnitud_minima_detectable(.x, CV_referencia, tau = .y)),
    tau_lab          = paste0("cada ", tau, " año", ifelse(tau == 1, "", "s"))
  ) %>%
  filter(anios_calendario <= 30)
```

```{r grafico_magnitud_vs_anios}
ggplot(datos_magnitud, aes(x = anios_calendario, y = cambio_min_pct,
                            color = tau_lab, group = tau_lab)) +
  geom_line(linewidth = 1) +
  geom_point(size = 1.5) +
  labs(
    x = "Años calendarios transcurridos",
    y = "Magnitud mínima \nde cambio anual detectable (%)",
    color = "Intervalo de\nrelevamiento",
    title = paste0("Sensibilidad del diseño en el tiempo (CV = ", CV_referencia*100, "%)")
  ) +
  theme_bw(base_size = 12) +
    scale_x_continuous(breaks = seq(min(datos_magnitud$anios_calendario), max(datos_magnitud$anios_calendario), by = 2)) +
scale_y_continuous(limits = c(0, 20),
                   breaks = seq(0,20,by=2))

ggsave("Magnitud vs años.png", width=15, heigh=10, units="cm")
```

## 6. Sensibilidad al CV: años necesarios vs. CV, por intervalo (para una tasa de cambio fija)

```{r datos_anios_vs_cv}
cambio_fijo_pct <- -5   # tasa de cambio anual a detectar, fija en este panel

datos_cv <- expand_grid(
  tau = intervalos,
  CV  = seq(0.02, 0.20, by = 0.01)
) %>%
  mutate(
    lambda           = 1 + cambio_fijo_pct / 100,
    relevamientos    = pmap_dbl(list(CV, lambda, tau),
                                 ~ n_relevamientos_necesarios(..1, ..2, tau = ..3)),
    anios_calendario = anios_calendario(relevamientos, tau),
    tau_lab          = paste0("Cada ", tau, " año", ifelse(tau == 1, "", "s")),
    CV_por = CV*100
  ) 
```

```{r grafico_anios_vs_cv}
ggplot(datos_cv, aes(x = CV_por, y = anios_calendario, color = tau_lab, group = tau_lab)) +
  geom_line(linewidth = 1) +
  labs(
    x = "Coeficiente de Variación (CV%) de cada estimación de N",
    y = "Años calendarios necesarios",
    color = "Intervalo de\nrelevamiento",
    title = paste0("Sensibilidad al CV (cambio anual a detectar = ", cambio_fijo_pct, "%)")
  ) +
  theme_bw(base_size = 12) +
  scale_x_continuous(breaks = seq(min(datos_cv$CV_por), max(datos_cv$CV_por), by = 2)) +
scale_y_continuous(breaks = seq(min(datos_cv$anios_calendario), max(datos_cv$anios_calendario), by = 2))

ggsave("Años vs CV.png", width=15, heigh=10, units="cm")

```

## 7. Tabla resumen comparativa (un escenario puntual)

```{r tabla_resumen}
tabla_comparativa <- tibble(
  tau = intervalos
) %>%
  mutate(
    tau_lab          = paste0("cada ", tau, " año", ifelse(tau == 1, "", "s")),
    relevamientos    = map_dbl(tau, ~ n_relevamientos_necesarios(CV_referencia, 1 + cambio_fijo_pct / 100, tau = .x)),
    anios_calendario = anios_calendario(relevamientos, tau)
  ) %>%
  select(tau_lab, relevamientos, anios_calendario)

tabla_comparativa
```

## Notas

- `CV_referencia` y `cambio_fijo_pct` son los dos parámetros que más conviene ajustar con datos
  reales antes de interpretar los gráficos: reemplazar `CV_referencia` por el CV que efectivamente
  te dé tu modelo PoissonMR, y `cambio_fijo_pct` por la magnitud de declive/incremento que te
  interese poder detectar en la práctica.
- Los gráficos de la sección 3 y 4 muestran el mismo patrón desde dos ángulos: para una magnitud de
  cambio dada, el esquema anual necesita menos años calendario pero más relevamientos; el esquema
  cada 4 años necesita más años calendario pero menos relevamientos — la curva de "años calendario"
  de cada 4 años queda sistemáticamente por encima de la anual (factor ≈ τ^(1/3)).
- La sección 5 responde una pregunta distinta: a igual tiempo transcurrido (no igual cantidad de
  relevamientos), qué tan sensible es cada esquema. Ahí el esquema anual suele ser más sensible
  (detecta cambios más chicos) para un mismo horizonte de años, porque acumula más puntos en ese
  lapso.
- Todos los gráficos usan el mismo CV para los tres esquemas, asumiendo que la precisión de cada
  relevamiento individual no cambia por espaciarlos más. Si espaciar los relevamientos permite
  invertir más esfuerzo por campaña (más ocasiones de reavistaje, mejor cobertura), el CV real del
  esquema cada 2 o 4 años podría ser menor al usado acá, lo cual achicaría la brecha con el esquema
  anual.
