---
title: "Magnitud porcentual del cambio anual detectable de tendencias de abundancia en función del intervalo de tiemo entre evaluaciones y  de la cantidad de años para detectar el cambio"
output: html_document
runtime: shiny
---

Gerrodette (1987) / Buckland et al. (2004), generalizado a un intervalo `tau` entre
relevamientos. 
Moviendo los controles se recalcula en vivo la magnitud mínima de cambio anual
detectable, 
con potencia fija en 0,80 y significancia alfa fija en 0,05.

**Para usarla:** abrir este archivo en RStudio y apretar el botón **"Run Document"** (no "Knit";
ese botón solo aparece porque el encabezado tiene `runtime: shiny`). Necesita los paquetes
`shiny` y `tidyverse` instalados.

```{r setup, include=FALSE}
knitr::opts_chunk$set(echo = FALSE, message = FALSE, warning = FALSE)
library(shiny)
library(tidyverse)
library(scales)
```

```{r funciones}
# --- Funciones de potencia de tendencia (Gerrodette 1987, generalizada a tau) ---

# Magnitud mínima de cambio anual detectable (%), dado n relevamientos,
# CV de cada estimación de N, intervalo tau (años) entre relevamientos,
# significancia alpha y potencia power
magnitud_minima_detectable <- function(n, CV, tau, alpha = 0.05, power = 0.8) {
  z_alpha <- qnorm(1 - alpha / 2)
  z_beta  <- qnorm(power)
  ln_lambda_min <- sqrt(12) * (z_alpha + z_beta) * CV / (tau * (n - 1)^1.5)
  lambda_min <- exp(ln_lambda_min)
  (lambda_min - 1) * 100
}

# Número de relevamientos para un numero de anios calendario y un intervalo tau dados
anios_a_n <- function(anios, tau) {
  n <- floor(anios / tau) + 1
  pmax(n, 2)   # minimo 2 relevamientos para poder ajustar una tendencia
}
```

## Controles

```{r controles}
fluidRow(
  column(4,
    sliderInput("CV", "Coeficiente de variación (CV) de cada relevamiento:",
                min = 0.02, max = 0.40, value = 0.10, step = 0.01)
  ),
  column(4,
    sliderInput("tau", "Intervalo entre relevamientos (años):",
                min = 1, max = 6, value = 4, step = 1)
  ),
  column(4,
    sliderInput("anios", "Años calendario disponibles:",
                min = 2, max = 40, value = 12, step = 1)
  )
)

helpText("Significancia (alpha) = 0,05 (dos colas). Potencia = 0,80. Ambos fijos.")
```

## Resultado

```{r resumen}



resultado <- reactive({
  n <- anios_a_n(input$anios, input$tau)
  cambio_min <- abs(magnitud_minima_detectable(n, input$CV, input$tau))
  list(n = n, cambio_min = cambio_min)
})

renderUI({
  r <- resultado()
  HTML(paste0(
    "Con ", input$anios, " años disponibles (", r$n, " relevamientos, uno cada ",
    input$tau, " año", ifelse(input$tau == 1, "", "s"), ") y CV = ", input$CV, ".",
    "<br/>",
    "El diseño detecta con potencia 0,80 un cambio anual mínimo de ",
    round(r$cambio_min, 2), "% por año."
  ))
})
```

## Magnitud mínima detectable vs. años disponibles (intervalo y CV elegidos)

```{r grafico_principal}
renderPlot({
  r <- resultado()

  anios_max <- max(20, input$anios + 5)
  anios_seq <- seq(2, anios_max, by = 1)
  n_seq <- anios_a_n(anios_seq, input$tau)
  cambio_seq <- abs(magnitud_minima_detectable(n_seq, input$CV, input$tau))

  df <- tibble(anios = anios_seq, cambio_min = cambio_seq)

  ggplot(df, aes(x = anios, y = cambio_min)) +
    geom_line(linewidth = 1.1, color = "steelblue") +
    geom_segment(aes(x = input$anios, xend = input$anios, y = 0, yend = r$cambio_min),
                 linetype = "dashed", color = "firebrick") +
    geom_segment(aes(x = 0, xend = input$anios, y = r$cambio_min, yend = r$cambio_min),
                 linetype = "dashed", color = "firebrick") +
    geom_point(aes(x = input$anios, y = r$cambio_min), color = "firebrick", size = 4) +
    labs(
      x = "Años calendarios disponibles",
      y = "Magnitud mínima de cambio anual detectable (%)",
      title = paste0("CV = ", input$CV, "  |  Intervalo = cada ", input$tau,
                      " año(s)  |  Potencia = 0,80")
    ) +
    scale_x_continuous(breaks = seq(0, anios_max, by = 2)) +
    scale_y_continuous(breaks = scales::pretty_breaks(n = 10)) +
    theme_minimal(base_size = 13) +
    theme(axis.text.x = element_text(angle = 0))
}, height = 400)
```

## Comparación con los intervalos de referencia (1, 2 y 4 años)

```{r grafico_comparativo}
renderPlot({
  anios_max <- max(20, input$anios + 5)
  anios_seq <- seq(2, anios_max, by = 1)
  taus_ref  <- sort(unique(c(1, 2, 4, input$tau)))

  df <- expand_grid(anios = anios_seq, tau = taus_ref) %>%
    mutate(
      n          = anios_a_n(anios, tau),
      cambio_min = abs(magnitud_minima_detectable(n, input$CV, tau)),
      tau_lab    = paste0("cada ", tau, " año", ifelse(tau == 1, "", "s")),
      destacado  = tau == input$tau
    )

  ggplot(df, aes(x = anios, y = cambio_min, color = tau_lab, group = tau_lab,
                  linewidth = destacado)) +
    geom_line() +
    geom_vline(xintercept = input$anios, linetype = "dotted", color = "gray40") +
    scale_linewidth_manual(values = c(`TRUE` = 1.6, `FALSE` = 0.7), guide = "none") +
    labs(
      x = "Años calendarios disponibles",
      y = "Magnitud mínima detectable (%)",
      color = "Intervalo",
      title = paste0("Comparación de intervalos (CV = ", input$CV, "); línea gruesa = elegido")
    ) +
    scale_x_continuous(breaks = seq(0, anios_max, by = 2)) +
    scale_y_continuous(breaks = scales::pretty_breaks(n = 10)) +
    theme_minimal(base_size = 12)
}, height = 350)
```
